臺北高等行政法院判決
　　　　　　　　　　　　　　　　　　 96年度簡字第00639號
原　　　告　甲○○
被　　　告　臺北市政府交通局
代　表　人　羅孝賢（局長）
上列當事人間因公路法事件，原告不服臺北市政府中華民國96年
6 月1 日府訴字第09670141400 號訴願決定，提起行政訴訟。本
院判決如下：
    主  文
原告之訴駁回。
訴訟費用由原告負擔。
　　事實及理由
一、事實概要：
    原告所有EI-055號營業小客車（下稱系爭車輛）於民國（下
    同）88年6 月10日因違反汽車運輸業管理規則經被告逕行註
    銷該車牌照後，復於91年4 月1 日經查獲違規行駛系爭車輛
    。因其未依規定繳納系爭車輛88年4 月1 日至91年4 月1 日
    共計新臺幣（下同）28,827元之汽車燃料使用費（包括89年
    以前累計為16,800元，90年春、夏、秋、冬4 季每季各2,40
    0 元及91年1 月1 日至91年4 月1 日最後一次違規日止計2,
    427 元），經被告所屬臺北市監理處（下稱臺北市監理處）
    對於89年以前累計及90年春、夏、秋、冬4 季之汽車燃料使
    用費，分別以第000000000 號、第000000000 號、第000000
    000 號、第000000000 號及第000000000 號等5 件汽車燃料
    使用費繳納再次通知書，通知原告限於94年6 月20日前繳納
    ，上開繳納再次通知書均於94年5 月25日寄存送達；監理處
    對於91年1 月1 日至91年4 月1 日之汽車燃料使用費徵收，
    以第000000000 號汽車燃料使用費繳納再次通知書，通知原
    告限於95年5 月30日前繳納，上開繳納再次通知書於95年5
    月9 日寄存送達。惟原告均逾限繳日期4 個月以上仍未繳納
    ，被告遂依公路法第75條規定，對於89年以前未繳納部分，
    以94年11月1 日交燃字第000000000 號違反公路法事件處分
    書，處原告3,000 元罰鍰，對於90年春、夏、秋、冬4 季未
    繳納部分，分別以94年11月1 日交燃字第000000000 號、第
    000000000 號、第000000000 號、第000000000 號違反公路
    法事件處分書，各處原告1,800 元罰鍰。上開5 件行政處分
    書均限於94年11月25日前繳納，並均於94年11月14日寄存送
    達。惟原告仍未依限繳納上開費用，嗣全案經被告移送法務
    部行政執行署士林行政執行處（下稱士林行政執行處）強制
    執行後，原告對前揭汽車燃料使用費之徵收及違反公路法之
    罰鍰部分表示不服，於95年12月8 日分別向士林行政執行處
    及被告提出陳情，經被告以95年12月15日北市交監字第0953
    6357200 號函復原告，仍請其依規定繳納汽車燃料使用費及
    違反公路法之罰鍰。原告不服，於96年2 月15日經由被告向
    臺北市政府提起訴願，經臺北市政府96年6 月1 日府訴字第
    09670141400 號訴願決定關於被告徵收88年4 月1 日至89年
    12月31日、90年汽車燃料使用費及94年11月1 日交燃字第89
    9803851 號、第000000000 號、第000000000 號、第000000
    000 號、第000000000 號違反公路法事件處分書部分，訴願
    不受理。關於被告徵收91年1 月1 日至91年4 月1 日汽車燃
    料使用費部分，訴願駁回。原告仍然不服，遂提起本件行政
    訴訟。
二、兩造聲明：
　(一)原告聲明：
    1.撤銷臺北市政府96年6 月1 日府訴字第09670141400 號訴
      願決定。
    2.被告88年4 月1 日至91年4 月汽車燃料使用費及94年11月
      1 日交燃字第000000000 號、第000000000 號、第000000
      000 號、第000000000 號及第000000000 號之行政處分應
      撤銷。
  (二)被告聲明：駁回原告之訴。
三、兩造之陳述：
  (一)原告主張之理由：
    1.按訴願決定無非以原告逾期始就被告88年4 月1 日至89年
      12月31日、90年汽車燃料使用費及94年11月1 日交燃字第
      000000000 號、第000000000 號、第000000000 號、第00
      0000000 號、第000000000 號處分書提起救濟，而就被告
      徵收91年1 月1 日至91年4 月1 日汽車燃料使用費部分，
      亦認原告之訴願無理由，而分別為原告訴願不受理、駁回
      之決定。
    2.惟查違法行政處分於法定救濟期間經過後，除有撤銷對公
      益有重大危害者，或受益人無行政程序法第119 條所列信
      賴不值得保護之情形，而信賴授予利益之行政處分，其信
      賴利益顯然大於撤銷所欲維護之公益者，原處分機關得依
      職權為全部或一部之撤銷，其上級機關亦得為之，行政程
      序法第117 條定有明文。申言之，原告縱逾期始向被告申
      請撤銷違法之行政處分，然依行政程序法上開規定，被告
      自仍應職權撤銷之，其未依原告申請撤銷，反駁回原告之
      申請，其駁回處分即屬違法而應撤銷，訴願決定不受理原
      告之訴願，其解釋適用法律，顯有違誤。
    3.按「公路主管機關，為公路養護、修建及安全管理所需經
      費，得徵收汽車燃料使用費」，為公路法第27條所明定。
      然「下列各款車輛，免徵汽車燃料使用費: …六、計程車
      」，汽車燃料使用費徵收及分配辦法第4 條第1 項亦有明
      文可稽。查原告所有之系爭車輛乃係作為計程車之用，是
      依汽車燃料使用費徵收及分配辨法之規定，自無須繳納汽
      車燃料使用費，被告違反上開規定，率命原告應補納燃料
      使用費，並移送士林行政執行處強制執行，於法即屬未洽
      。
    4.又「車輛失竊、報廢、繳銷、註銷牌照或受吊銷牌照處分
      者，應將欠繳費額繳清至車輛失竊、申辦登記、逕行註銷
      前1 日止，如已繳足當季（年）費額者，其溢繳部分，可
      按日計算退費。但因逾期未換領號牌註銷者，其費額計徵
      至換牌截止日止。」，汽車燃料使用費徵收及分配辦法第
      6 條第1 項第5 款亦定有明文。查系爭車輛之牌照，於88
      年6 月10日即因原告個人計程車行之營業執照遭註銷而併
      同註銷，是依汽車燃料使用費徵收及分配辦法第6 條第1
      項第5 款之規定，89年以後，原告自無須再繳納系爭車輛
      之汽車燃料使用費。而原告於系爭車輛之車牌號碼遭註銷
      後固有遭警查獲繼續行駛之行為，然原告對於個人計程車
      行營業執照遭註銷乙案，有依法提起訴願、行政訴訟，是
      在行政救濟程序未確定前，原告個人計程車行營業執照遭
      註銷之行政處分即尚未確定，原告繼續行駛，自不構成汽
      車燃料使用費徵收及分配辦法第6 條第2 項規定之違規。
      且被告何以不採原告此一申請理由，竟未於原處分上記載
      理由，顯然違反行政程序法第96條第1 項第2 款之規定，
      而有處分不備理由之違法。
    5.又原告確有於87年5 月7 日前往臺北市監理處辦理駕駛執
      照審驗之體檢完成，承辦人員李國沐看到係原告申辦之案
      件，竟挾怨將原告之申辦資料丟在地上，原告認為審驗程
      序應已完成，縱未完成，亦係臺北市監理處承辦人員未依
      法行政所致，自不可歸責於原告，豈知臺北市監理處嗣後
      竟註銷原告自營計程車行之營業執照。惟86年1 月22日修
      正之道路交通安全規則第54條，已就職業汽車駕駛人之駕
      駛執照審驗，自每滿2 年應審驗1 次，修正為每滿3 年審
      驗1 次，則原告於88年5 月10日前完成審驗即符合法令之
      規定，是縱然認為原告未於87年5 月10日審驗完成，原告
      自亦得繼續持有原職業駕駛執照等相關資格證件，故臺北
      市監理處註銷原告自營計程車行之營業執照，其適用法規
      顯有錯誤。而原告僅有駕駛、經營計程車之技能，是在上
      開行政救濟程序確定前，原告繼續駕駛系爭車輛，自不可
      歸貴。
    6.抑有進者，「行政行為應受法律及一般法律原則之拘束。
      」、「行政行為，非有正當理由，不得為差別待遇。」、
      「行政行為，應依下列原則為之：一、採取之方法應有助
      於目的之達成。二、有多種同樣能達成目的之方法時，應
      選擇對人民權益損害最少者。三、採取之方法所造成之損
      害不得與欲達成目的之利益顯失均衡。」、「行政行為，
      應以誠實信用之方法為之，並應保護人民正當合理之信賴
      。」，而「行政機關就該管行政程序，應於當事人有利及
      不利之情形，一律注意。」，乃行政程序法第4 條、第6
      條、第7 條、第8 條、第9 條規定。被告違法撤銷原告職
      業駕駛執照後，原告即對之提起行政救濟，嗣經臺北市監
      理處補發，足證臺北市監理處註銷原告自營計程車行之營
      業執照，其適用法規顯有錯誤，則依上開行政程序法之規
      定，被告駁回原告申請撤銷補納汽車燃料使用費之處分及
      行政執行之申請，於法即顯屬未洽，自難令原告甘服。
  (二)被告主張之理由：
    1.訴願法第14條第1 項規定：「訴願之提起，應自行政處分
      達到或公告期滿之次日起30日內為之。」第3 項規定：「
      訴願之提起，以原行政處分機關或受理訴願機關收受訴願
      書之日期為準。」第77條第2 款規定：「訴願事件有左列
      各款情形之一者，應為不受理之決定…二、提起訴願逾法
      定期間…者。」行政程序法第48條第4 項規定：「期間之
      末日為星期日、國定假日或其他休息日者，以該日之次日
      為期間之末日；期間之末日為星期六者，以其次星期一上
      午為期間之末日。」第68條第1 項規定：「送達由行政機
      關自行或交由郵政機關送達。」第72條第1 項規定：「送
      達，於應受送達人之住居所、事務所或營業所為之。…」
      第98條第3 項規定：「處分機關未告知救濟期間或告知錯
      誤未為更正，致相對人或利害關係人遲誤者，如自處分書
      送達後1 年內聲明不服時，視為於法定期間內所為。」訴
      願扣除在途期間辦法第2 條規定：「訴願人住居於臺灣地
      區者，其在途期間如下表…訴願人住居地…臺北縣…訴願
      機關所在地…臺北市…在途期間…2 日…」、行政法院49
      年度判字第1 號判例：「官署於受理訴願時，應從程序上
      加以審核，合於法定程序者，方能進而為實體上之審理。
      其不合法定程序而無可補正者，即應予以駁回。」62年度
      判字第583 號判例：「提起訴願應自官署原處分書達到之
      次日起30日內為之，逾期則原處分即歸確定，如仍對之提
      起訴願，即為法所不許。」公路法第3 條規定：「本法所
      稱公路主管機關：在中央為交通部；在直轄市為直轄市政
      府；在縣（市）為縣（市）政府。」第27條規定：「公路
      主管機關，為公路養護、修建及安全管理所需經費，得徵
      收汽車燃料使用費；其徵收費率，不得超過燃料進口或出
      廠價格百分之二十五。汽車燃料使用費之徵收及分配辦法
      ，由交通部會商財政部定之；其有關市區道路部分之分配
      比例，由交通部會商內政部辦理之。」汽車燃料使用費徵
      收及分配辦法第1 條規定：「本辦法依公路法第27條第2
      項規定訂定之。」第2 條規定：「凡行駛公路或市區道路
      之各型汽車，除第4 條規定免徵之車輛，均依本辦法之規
      定，徵收汽車燃料使用費。」第5 條規定：「汽車燃料使
      用費，營業車於每年3 月、6 月、9 月、12月分季徵收；
      自用車於每年7 月1 次徵收；機器腳踏車於每2 年換發行
      車執照時1 次徵收2 年。」第6 條第2 項規定：「已辦理
      報停、報廢、繳銷、註銷、吊銷牌照之車輛經查獲違規行
      駛者，除依法處罰外，並應補繳自報停、報廢、繳銷、註
      銷、吊銷牌照之日起至最後一次違規日止之汽車燃料使用
      費」。行為時第11條規定：「汽車所有人應依規定按期繳
      納汽車燃料使用費，如未依繳納再次通知書所定期限繳納
      汽車燃料使用費者，依公路法第75條之規定，處新臺幣30
      0 元以上3,000 元以下罰鍰，並停止其辦理車輛異動或檢
      驗。前項罰鍰經限期繳納，屆期仍未繳納者，依公路法第
      78條之規定依法移送強制執行。…」交通部90年3 月1 日
      交路90字第001909號公告「公路法第75條規定逾期不繳納
      汽車燃料使用費罰鍰基準」（下稱罰鍰基準），其中汽車
      燃料使用費累計欠繳金額滿6,000 元以上者；逾期4 個月
      以上繳納者，處3,000 元罰鍰；汽車燃料使用費累計欠繳
      金額未滿6,000 元者；逾期4 個月以上繳納者，處1,800
      元罰鍰。行政程序法第74條第1 項規定，送達，得將文書
      寄存送達地之地方自治或警察機關，並作送達通知書兩份
      ，一份黏貼於應送達人住居所、事務所、營業所或其就業
      處所門首，另一份交由鄰居轉交或置於該送達處所信箱或
      其他適當位置，以為送達。第2 項規定，前項情形，由郵
      政機關為送達者，得將文書寄存於送達地之郵政機關。臺
      北市政府91年7 月4 日府交三字第09106823500 號公告：
      「主旨：公告本府主管業務委任事項，並自91年8 月1 日
      起生效。…公告事項：本府將下列業務委任本府交通局，
      以該局名義執行之。（一）公路法中有關本府權限事項。
      …」
    2.本案原告之訴理由略以：
      (1)縱原告逾期始申請被告撤銷違法之行政處分，然被告自
        應依職權撤銷其違法之行政處分，臺北市政府96年6 月
        1 日府訴字第09670141400 號訴願決定書竟不受理原告
        之訴願，顯有違誤。
      (2)依據汽車燃料使用費徵收及分配辦法第4 條第1 項規定
        ，計程車免徵汽車燃料使用費，而原告所有EI-055號營
        業小客車係作為計程車之用，自無須繳納汽車燃料使用
        費。
      (3)另按汽車燃料使用費徵收及分配辦法第6 條第1 項第5
        款規定：「報廢、繳銷、註銷牌照或受吊銷牌照處分者
        ，應將欠繳費額繳清至車輛失竊、申辦登記、逕行註銷
        前一日止，…」，系爭車輛於88年6 月10日被註銷牌照
        ，原告於牌照註銷後固有遭查獲繼續行駛之行為，然申
        請人對於個人計程車行營業執照遭註銷處分乙案，依法
        提起訴願、行政訴訟，在行政救濟程序未確定前，前開
        行政處分即尚未確定，申請人繼續行駛，自不構成汽車
        燃料使用費徵收及分配辦法第6 條第2 項規定之違規。
    3.查：
      (1)關於被告徵收88年4 月1 日至91年4 月1 日之汽車燃料
        使用費部分：
        有關欠繳88年4 月1 日至89年12月31日（89年以前累
          計）計16,800元及90年春季（1 月1 日至3 月31日）
          、90年夏季（4 月1 日至6 月30日）、90年秋季（7
          月1 日至9 月30日）、90年冬季（10月1 日至12月31
          日）等每季各2,400 元之汽車燃料使用費，前經被告
          所屬臺北市監理處以掛號郵件郵寄汽車燃料使用費繳
          納再次通知書，通知原告限於94年6 月20日前繳納，
          上開繳納再次通知書均於94年5 月25日寄存送達，是
          前開繳納再次通知書已生合法送達效力。而上開汽車
          燃料使用費繳納再次通知書未載明救濟期間之教示條
          款，準此，原告如有不服，應依行政程序法第98條第
          3 項規定於上開行政處分送達之次日起1 年內提起訴
          願，始為適法。又原告設籍臺北縣，依訴願扣除在途
          期間辦法第2 條附表規定，扣除在途期間2 日。是本
          件原告針對89年以前累計、90年春季、90年夏季、90
          年秋季、90年冬季之汽車燃料使用費不服，提起訴願
          之期間末日應為95年5 月27日，因該日為星期六，依
          前揭行政程序法第48條第4 項規定，以95年5 月29日
          代之。然原告遲至95年12月8 日始向被告陳情表示不
          服（詳見原告95年12月7 日申請書之被告收文戳章）
          ，並於96年2 月15日經由被告向臺北市政府提起訴願
          ，是原告聲明不服及提起訴願，均已逾1 年之法定不
          變期間，揆諸首揭規定及判例意旨，原處分業告確定
          ，原告對之提起訴願，自為法所不許。是以，訴願決
          定不受理，並無違誤。
        另欠繳91年1 月1 日至91年4 月1 日之汽車燃料使用
          費繳納再次通知書係於95年5 月10日寄存送達，上開
          汽車燃料使用費繳納再次通知書同未載明救濟期間之
          教示條款，原告如有不服，其聲明不服及提起訴願之
          期間末日應為96年5 月11日，原告於95年12月8 日向
          被告陳情表示不服，依行政程序法第98條第3 項規定
          ，本件並未逾期，合先敘明。
      (2)關於被告94年11月1 日交燃字第000000000 、00000000
        0 、000000000 、000000000 、000000000 號違反公路
        法事件處分書部分：
        查上開行政處分書係經郵政機關寄送至原告之戶籍地址
        ，未獲會晤原告，亦無有辨別事理能力之同居人、受僱
        人或接收郵件之人員代為收受，遂依行政程序法第74條
        規定，將該行政處分書寄存於郵政機關（南港富康郵局
        ），於94年11月14日完成寄存送達，而發生送達效力，
        而前揭處分書備註欄均已載明：「…二、受處分人如有
        不服本處分之處罰者，請依訴願法第14條及第58條規定
        ，自本件行政處分書到達（或公告期滿）之次日起30日
        內，繕具訴願書，向本局遞送（以實際收受訴願書之日
        期為準，而非投郵日）。」原告若對之不服而提起訴願
        ，應自處分書達到之次日起30日內為之；又本件原告之
        地址在臺北縣，扣除在途期間2 日，是原告提起訴願之
        期間末日為94年12月16日（星期五），然原告至95年12
        月8 日始向被告陳情表示不服，是其提起訴願已逾30日
        之法定不變期間，原處分業已確定，是訴願決定不受理
        ，亦無違誤。
      (3)縱本件聲明不服及提起訴願未逾30日或1 年之法定不變
        期間，然原告所有之系爭車輛於88年6 月10日經臺北市
        監理處逕行註銷該車牌照後，查獲有違規行駛記錄（此
        亦為原告所自承），依據汽車燃料使用費徵收及分配辦
        法第6 條第2 項規定，已註銷牌照之車輛經查獲違規行
        駛者，除依法處罰外，汽車燃料使用費應補繳至最後1
        次違規行駛日止（截至目前最後1 次違規日為91年4 月
        1 日）。而前開車輛汽車燃料使用費僅繳至88年3 月31
        日止，臺北市○○○○○路法第27條、汽車燃料使用費
        徵收及分配辦法第6 條第2 項之規定，寄發88年4 月1
        日至91年4 月1 日之汽車燃料使用費繳納再次通知書，
        通知原告繳納，並無不合。至原告主張依據汽車燃料使
        用費徵收及分配辦法第4 條第1 項第6 款規定：「下列
        各款車輛，免徵汽車燃料使用費：…六、計程車。」是
        原告所有之系爭車輛免徵汽車燃料使用費乙節，查前揭
        條文係於95年1 月3 日始公布施行，且同條第2 項亦明
        定自94年10月1 日起，計程車免徵汽車燃料使用費，是
        本案原告所欠繳之84年4 月1 日至91年4 月1 日之汽車
        燃料使用費，尚無免徵，原告仍應繳納。又，前開欠費
        如前所述，88年4 月1 日至89年12月31日（89年以前累
        計）計16,800元及90年春季、90年夏季、90年秋季、90
        年冬季4 季每季各2,400 元之汽車燃料使用費繳納再次
        通知書，均於94年5 月25日寄存送達，限原告於94年6
        月20日前繳納，然原告屆期4 個月以上均仍未繳納前開
        欠費，被告爰依公路法第75條暨交通部90年3 月1 日交
        路90字第001909號公告之罰鍰基準規定，以94年11月1
        日交燃字第000000000 號處分書處原告3,000 元，與94
        年11月1 日交燃字第000000000 、000000000 、000000
        000 、000000000 號處分書，各處原告1,800 元之罰鍰
        ，並無不合。是本件訴願決定及原處分，應予維持。
四、本院之判斷：
  (一)關於被告徵收88年4 月1 日至89年12月31日、90年汽車燃料
    使用費及94年11月1 日交燃字第000000000 號、第00000000
    0 號、第000000000 號、第000000000 號、第000000000 號
    違反公路法事件罰鍰處分書部分：
    1.按訴願法第14條第1 項及第3 項規定：「訴願之提起，應
      自行政處分達到或公告期滿之次日起30日內為之。」「訴
      願之提起，以原行政處分機關或受理訴願機關收受訴願書
      之日期為準。」第77條第2 款規定：「訴願事件有左列各
      款情形之一者，應為不受理之決定…二、提起訴願逾法定
      期間…者。」行政程序法第48條第4 項規定：「期間之末
      日為星期日、國定假日或其他休息日者，以該日之次日為
      期間之末日；期間之末日為星期六者，以其次星期一上午
      為期間末日。」第74條規定：「送達，不能依前2 條規定
      為之者，得將文書寄存送達地之地方自治或警察機關，並
      作送達通知書兩份，一份黏貼於應受送達人住居所、事務
      所、營業所或其就業處所門首，另一份交由鄰居轉交或置
      於該送達處所信箱或其他適當位置，以為送達。前項情形
      ，由郵政機關為送達者，得將文書寄存於送達地之郵政機
      關。寄存機關自收受寄存文書之日起，應保存3 個月。」
      第98條第3 項規定：「處分機關未告知救濟期間或告知錯
      誤未為更正，致相對人或利害關係人遲誤者，如自處分書
      送達後1 年內聲明不服時，視為於法定期間內所為。」訴
      願扣除在途期間辦法第2 條規定：「訴願人住居於臺灣地
      區者，其在途期間如下表…訴願人住居地…臺北縣…訴願
      機關所在地…臺北市…在途期間…2 日…」行政法院62年
      度判字第583 號判例：「提起訴願應自官署原處分書達到
      之次日起30日內為之，逾期則原處分即歸確定，如仍對之
      提起訴願，即為法所不許。」
    2.查原告因未依規定繳納其所有系爭車輛88年4 月1 日至89
      年12月31日累計之汽車燃料使用費計16,800元，及90年春
      、夏、秋、冬4 季之汽車燃料使用費各計2,400 元，前經
      被告以掛號郵件郵寄前揭汽車燃料使用費繳納再次通知書
      ，通知原告限於94年6 月20日前繳納。上開繳納再次通知
      書係經郵政機關寄送至原告之戶籍地址，未獲會晤原告，
      亦無有辨別事理能力之同居人、受僱人或接收郵件之人員
      代為收受，遂依行政程序法第74條規定，將該通知書寄存
      於原告戶籍所在地之郵政機關（汐止郵局），於94年5 月
      25日完成寄存送達，故該繳納再次通知書已生合法送達效
      力，此有蓋有郵局戳記之送達證書等資料附卷可稽。惟被
      告未於上開繳納再次通知書告知救濟期間，依行政程序法
      第98條第3 項規定，原告如有不服，自應於上開行政處分
      送達之次日起1 年內提起訴願，始為適法。又原告設籍臺
      北縣，依訴願扣除在途期間辦法第2 條附表規定，應扣除
      在途期間2 日。是其提起訴願之期間末日原為95年5 月27
      日，因該日為星期六，依前揭行政程序法第48條第4 項規
      定，以95年5 月29日代之。然原告遲至95年12月8 日始向
      被告表示不服，並於96年2 月15日經由被告向臺北市政府
      提起訴願，此有原告之申請撤銷處分書及訴願書上所蓋收
      文戳記附卷可稽。是本案關於徵收88年4 月1 日至89年12
      月31日（89年以前累計）及90年汽車燃料使用費繳納再次
      通知書部分，原告對之提起訴願已逾法定不變期間，揆諸
      首揭規定及判例意旨，原處分業告確定，原告對之提起訴
      願，自為法所不許。
    3.次查上開88年4 月1 日至89年12月31日及90年汽車燃料使
      用費繳納再次通知書均於94年5 月25日寄存送達，已如前
      述，惟原告逾限繳日期4 個月以上仍未繳納，被告遂依公
      路法第75條規定，對於89年以前未繳納部分，以94年11月
      1 日交燃字第000000000 號違反公路法事件處分書，處原
      告3,000 元罰鍰，對於90年春、夏、秋、冬季4 季未繳納
      部分，分別以94年11月1 日交燃字第000000000 號、第00
      0000000 號、第000000000 號、第000000000 號違反公路
      法事件處分書，各處原告1,800 元罰鍰，並均限於94年11
      月25日前繳納。上開行政處分書係經郵政機關寄送至原告
      之戶籍地址，未獲會晤原告，亦無有辨別事理能力之同居
      人、受僱人或接收郵件之人員代為收受，遂依行政程序法
      第74條規定，將該行政處分書寄存於郵政機關（南港富康
      郵局），於94年11月14日完成寄存送達，故上開5 件行政
      處分書已生合法送達效力，此有蓋有郵局戳記之送達證書
      等資料附卷可稽。又該行政處分書中之「備註」二載有教
      示條款，準此，原告如有不服，自應於上開行政處分送達
      之次日起30日內提起訴願，始為適法。又原告設籍臺北縣
      ，依訴願扣除在途期間辦法第2 條附表規定，應扣除在途
      期間2 日。是原告提起訴願期間之末日為94年12月16日（
      星期五），然原告遲至95年12月8 日始向被告表示不服，
      並於96年2 月15日經由被告向臺北市政府提起訴願，此有
      原告之申請撤銷處分書及訴願書上所蓋收文戳記附卷可稽
      。是其提起訴願已逾30日之法定不變期間，原處分業已確
      定，揆諸前揭規定及判例意旨，此部分訴願亦非法之所許
      。
  (二)關於被告徵收91年1 月1 日至91年4 月1 日汽車燃料使用費
    部分：
    1.按公路法第3 條規定：「本法所稱公路主管機關：在中央
      為交通部；在直轄市為直轄市政府；在縣（市）為縣（市
      ）政府。」第27條規定：「公路主管機關，為公路養護、
      修建及安全管理所需經費，得徵收汽車燃料使用費；其徵
      收費率，不得超過燃料進口或出廠價格百分之二十五。汽
      車燃料使用費之徵收及分配辦法，由交通部會商財政部定
      之；其有關市區道路部分之分配比例，由交通部會商內政
      部辦理之。」汽車燃料使用費徵收及分配辦法第1 條規定
      ：「本辦法依公路法第27條第2 項規定訂定之。」第2 條
      規定：「凡行駛公路或市區道路之各型汽車，除第4 條規
      定免徵之車輛，均依本辦法之規定，徵收汽車燃料使用費
      。」第5 條規定：「汽車燃料使用費，營業車於每年3 月
      、6 月、9 月、12月分季徵收；自用車於每年7 月一次徵
      收…。」第6 條第1 項第5 款及第2 項規定：「汽車所有
      人新領牌照，辦理過戶或其他異動者，其繳納汽車燃料使
      用費之規定如下：…五、車輛失竊、報廢、繳銷、註銷牌
      照或受吊銷牌照處分者，應將欠繳費額繳清至車輛失竊、
      申辦登記、逕行註銷前1 日止，如已繳足當季（年）費額
      者，其溢繳部分，可按日計算退費。但因逾期未換領號牌
      註銷者，其費額計徵至換牌截止日止。」「已辦理報停、
      報廢、繳銷、註銷、吊銷牌照之車輛經查獲違規行駛者，
      除依法處罰外，並應補繳自報停、報廢、繳銷、註銷、吊
      銷牌照之日起至最後一次違規日止之汽車燃料使用費。」
      臺北市政府91年7 月4 日府交三字第09106823500 號公告
      ：「主旨：公告本府主管業務委任事項，並自91年8 月1
      日起生效。…公告事項：本府將下列業務委任本府交通局
      ，以該局名義執行之。（一）公路法中有關本府權限事項
      。…」
    2.本件原告主張略以：
      (1)依汽車燃料使用費徵收及分配辦法第4 條第1 項第6 款
        規定，計程車免徵汽車燃料使用費，而系爭車輛係作為
        計程車之用，自無須繳納汽車燃料使用費。
      (2)系爭車輛於88年6 月10日被註銷牌照後，依汽車燃料使
        用費徵收及分配辦法第6 條第1 項第5 款規定，原告於
        89 年 以後自無須再繳納汽車燃料使用費。縱嗣後系爭
        車輛遭查獲繼續行駛，然原告對於個人計程車行營業執
        照遭註銷處分乙案，已依法提起訴願、行政訴訟，是在
        行政救濟程序未確定前，原告個人計程車行營業執照遭
        註銷之行政處分即尚未確定，原告繼續行駛系爭車輛，
        自不違反汽車燃料使用費徵收及分配辦法第6 條第2 項
        規定云云。
    3.惟查原告所有之系爭車輛因未依規定繳納91年1 月1 日至
      91年4 月1 日最後一次違規日止之汽車燃料使用費計2,42
      7 元，前經被告以掛號郵件郵寄汽車燃料使用費繳納再次
      通知書，通知原告限於95年5 月30日前繳納。上開繳納再
      次通知書係經郵政機關寄送至原告之戶籍地址，未獲會晤
      原告，亦無有辨別事理能力之同居人、受僱人或接收郵件
      之人員代為收受，遂依行政程序法第74條規定，將該通知
      書寄存於原告戶籍所在地之郵政機關（汐止郵局），於95
      年5 月9 日完成寄存送達，故該繳納再次通知書已生合法
      送達效力，此有蓋有郵局戳記之送達證書等資料附卷可稽
      。惟被告未於上開繳納再次通知書告知救濟期間，依行政
      程序法第98條第3 項規定，原告如有不服，應於上開行政
      處分送達之次日起1 年內提起訴願，始為適法。又原告設
      籍臺北縣，依訴願扣除在途期間辦法第2 條附表規定，應
      扣除在途期間2 日。是本件原告關於被告91年1 月1 日至
      91年4 月1 日汽車燃料使用費之徵收處分提起訴願之期間
      末日為96年5 月11日，是本件訴願合於法定不變期間之規
      定，合先敘明。
    4.次查本件係原告所有之系爭車輛，因被告依公路法第27條
      及汽車燃料使用費徵收及分配辦法第2 條、第5 條規定，
      徵收其91年1 月1 日至91年4 月1 日（最後一次違規日）
      汽車燃料使用費2,427 元，並寄發第000000000 號汽車燃
      料使用費繳納再次通知書，通知原告限於95年5 月30日前
      繳納。此有前揭臺北市汽車燃料使用費繳納再次通知書、
      稅費管理系統稅費現況查詢作業資料及系爭車輛汽車資料
      查詢等影本附卷可稽，是被告依法所為之徵收處分，自屬
      有據。
    5.至本件原告主張依汽車燃料使用費徵收及分配辦法第4 條
      第1 項第6 款規定：「下列各款車輛，免徵汽車燃料使用
      費：…六、計程車。」是原告所有之系爭計程車免徵汽車
      燃料使用費乙節。查前揭條文係於95年1 月3 日始公布施
      行，且同條第2 項亦明定自94年10月1 日起，計程車始免
      徵汽車燃料使用費，是本件被告徵收原告所有系爭營業小
      客車自91年1 月1 日至91年4 月1 日最後一次違規日之汽
      車燃料使用費，並無違誤。又原告主張系爭車輛於88年6
      月10日被註銷牌照後，依法於89年以後自無須再繳納汽車
      燃料使用費；且原告對於個人計程車行營業執照遭註銷處
      分乙案，於行政救濟程序未確定前，因該行政處分即尚未
      確定，原告繼續行駛系爭車輛，自不違反汽車燃料使用費
      徵收及分配辦法第6 條第2 項之規定云云。查依前揭汽車
      燃料使用費徵收及分配辦法第6 條第1 項第5 款及第2 項
      規定，汽車所有人車輛註銷牌照者，應將欠繳之汽車燃料
      使用費繳清至車輛逕行註銷前1 日止；然註銷牌照之車輛
      經查獲違規行駛者，除依法處罰外，並應補繳自註銷牌照
      之日起至最後一次違規日止之汽車燃料使用費。本件依卷
      附被告公路監理資訊系統稅費管理系統稅費現況查詢作業
      資料，原告遭註銷牌照之車輛經查獲於91年4 月1 日違規
      行駛，而其並未繳納汽車燃料使用費，此亦為原告自承，
      是原告自仍負有繳納汽車燃料使用費至最後一次違規日即
      至91年4 月1 日止之義務。原告所述理由顯係對法令有所
      誤解，核不足採。從而，本件被告所為關於徵收91年1 月
      1 日至91年4 月1 日汽車燃料使用費之處分，並無不合。
五、從而，原處分並無不法，訴願決定予以維持，亦無不合。原
    告徒執前詞，訴請撤銷，為無理由，應予駁回。
六、本件適用簡易訴訟程序，爰不經言詞辯論逕為判決，併予敘
    明。
據上論結，本件原告之訴為無理由，爰依行政訴訟法第98條第1
項前段、第233 條第1 項、第236 條，判決如主文。
中　　華　　民　　國　　96　　年　  11　　月　　6　　 日
                            第二庭  法  官　陳金圍
上為正本係照原本作成。
本件以訴訟事件所涉及之法律見解具有原則性者為限，始得於本
判決送達後20日內向本院提出上訴狀並表明上訴理由，如已於本
判決宣示後送達前提起上訴者，應於判決送達後20日內補具上訴
理由（均按他造人數附繕本），且經最高行政法院許可後方得上
訴。
中　　華　　民　　國　　96　　年　  11　　月　　6　　 日
                                    書記官　陳可欣
